【裁判字號】    90,上易,2569
【裁判日期】    900827
【裁判案由】    傷害
【裁判全文】
臺灣高等法院刑事判決                            九十年度上易字第二五六九號
    上  訴  人  臺灣板橋地方法院檢察署檢察官
    上  訴  人
    即  被  告  乙○○
右上訴人因被告傷害案件，不服臺灣板橋地方法院九十年度易字第七九０號，中華民
國九十年五月二十九日第一審判決（起訴案號：臺灣板橋地方法院檢察署九十年度偵
字第一０００號）提起上訴，本院判決如左：
    主  文
原判決撤銷。
乙○○傷害人之身體，處有期徒刑伍月，如易科罰金，以參佰元折算壹日。緩刑參年
。
    事  實
一、乙○○係甲○○之夫，二人間具有家庭暴力防治法第三條第一款所定之家庭成員
    關係，目前分居中。於民國八十九年十月十八日八時三十分許，乙○○至甲○○
    位於臺北縣土城市○○路二十巷五號五樓住處，因乙○○要求與甲○○行房未果
    ，心生不滿，竟基於傷害人身體之犯意，至廚房持菜刀朝甲○○砍殺，甲○○以
    左手阻擋，致其受有左橈骨骨折、尺骨部分切口、伸肌肌腱共十一條斷裂等傷害
  。
二、案經甲○○訴由臺北縣警察局土城分局報告臺灣板橋地方法院檢察署檢察官偵查
    起訴。
    理  由
一、訊據上訴人即被告乙○○固坦承於前開時地持菜刀砍傷告訴人，然矢口否認涉有
    傷害犯行，辯稱伊僅係要嚇告訴人，不小心造成的云云。惟查，右揭犯罪事實，
    業據被告於警訊時供承不諱（見偵卷第三頁反面），並迭據告訴人於警訊及偵審
    中指訴歷歷，復有診斷證明書二紙附卷可資佐證。是被告上開辯解，顯係事後避
    重就輕卸責之詞，不足採信。本件事證明確，被告犯行堪以認定。
二、被告上訴意旨略謂：伊砍傷告訴人乃因酒醉及告訴人之挑釁，並無傷害之故意云
    云。惟查：被告之女兒徐欣怡在原審民事調解程序曾證稱：「當時他根本沒有喝
    酒，意識很清楚。」（見偵查卷二三頁）被告之另一女兒徐欣鳳亦證稱：「喝一
    杯米酒，看樣子不是很醉，意識很清楚。」（見偵查卷二三頁反面）是以被告縱
    令在砍傷告訴人前曾喝酒，砍傷告訴人之時意識尚屬清楚，難認其行為時對事物
    無認識能力。原審認定被告有傷害他人身體之故意，並無不合，被告上訴意旨再
    執陳詞，否認有傷害犯行，洵不足採。檢察官上訴意旨則以：原審就告訴人遭被
    告砍殺後所受傷害，是否構成刑法第十條之「重傷」，未加調查，且原審量刑亦
    過輕云云。惟按：「刑法第十條第四項第四款所稱毀敗一肢以上之機能，係指肢
    體因傷害之結果完全喪失其效用者而言，初不以驗斷時之狀況如何為標準，如經
    過相當之診治而能回復原狀，或雖不能回復原狀而僅祇減衰其效用者，仍不得謂
    為該款之重傷」，此有最高法院二八年上字第一０九八號判例資參。本件告訴人
    左手固因被告持刀砍傷，然於本院調查時到庭供明現時無名指、中指不靈活，手
    臂可彎，拿東西麻煩，拿重一點會掉下來云云。顯然並非完全喪失其效用，難認
    係刑法第十條第四項之重傷，要屬顯然。原審認定告訴人所受傷害為刑法之普通
    傷害，亦無不當，檢察官上訴意旨指陳該傷害為重傷之嫌，指摘原審判決不當，
    亦不足為取。
三、核被告傷害人之身體，所為係犯刑法第二百七十七條第一項之普通傷害罪。原審
    予以論罪科刑，固非無見，然所犯刑法第二百七十七條普通傷害罪，其最重本刑
    為三年以下有期徒刑，倘受有期徒刑六月以下之宣告，應依原刑法第四十一條之
    規定諭知易科罰金之折算標準，該法條於九十年一月四日修改，其第一項為「犯
    最重本刑為五年以下有期徒刑以下之刑之罪，而受六月以下有期徒刑．．．之宣
    告」，於一定條件下，得易科罰金，將得易科罰金之條件從最重本刑三年以下改
    為五年以下，並增定但書及第二項之新規定。於本案被告所犯刑法第二百七十七
    條第一項之普通傷害罪，其最高法定刑仍為三年，無論刑法第四十一條有無上述
    之修改，仍不影響其得為易科罰金之規定適用，自不生利與不利之比較問題。但
    行為後法律有變更者適用裁判時之法律，於本案應引用刑法第四十一條第一項前
    段，始切合規定，原判決除就該法條之修改而為利與不利之論述外，於據上論斷
    欄引用「修正刑法第四十一條」之全部規定，即容有未洽，則本件被告與檢察官
    之上訴，固均無可取，然原判決既有可議，則屬無可維持，應由本院予以撤銷，
    爰審酌被告犯罪之動機、目的、手段、告訴人所受傷害之程度、所生危害、事後
    態度等一切情狀，仍科處有期徒刑五月，並諭知易科罰金之折算標準。又查被告
    前犯傷害致死罪受有期徒刑七年（嗣依法減刑為三年六月）宣告，然已於七十七
    年四月廿五日執行完畢，本案已逾其執行完畢後五年內再犯，有本院被告全國前
    案紀錄表在卷可按，且於本院審理中被告已與告訴人和解，並由告訴人具狀撤回
    告訴，伊二人仍為夫妻，期能家人和睦，並予宣告緩刑三年，兼勵自新。
據上論斷，應依刑事訴訟法第三百六十九條第一項前段、第三百六十四條、第二百九
十九條第一項前段、刑法第二百七十七條第一項、第二條第一項前段、第四十一條第
一項前段、第七十四條第二款，罰金罰鍰提高標準條例第一條前段、第二條，判決如
主文。
本案經檢察官費玲玲到庭執行職務。
中     華      民      國     九十      年     八      月    二十七     日
                              台灣高等法院刑事第十三庭
                                  審判長法  官  蔡    燉
                                        法  官  盧  彥  如
                                        法  官  黃  聰  明
右正本證明與原本無異。
不得上訴。
                                        書記官  蕭  麗  珍
中      華      民      國     九十     年     八       月    二十七    日
附錄：本案論罪科刑法條全文
刑法第二百七十七條第一項
傷害人之身體或健康者，處三年以下有期徒刑、拘役或一千元以下罰金。


司法院資訊處製作；財團法人民間司法改革基金會備份。
